臺灣彰化地方法院刑事判決　　　　　　　　　　　　　九十三年度易字第一四○號
　　公　訴　人　臺灣彰化地方法院檢察署檢察官
　　被　　　告　丙○○
右列被告因恐嚇取財案件，經檢察官提起公訴（九十二年度偵字第九０三七號）及移
請併案審理（九十三年度偵字第三一九九、三七三五號），暨追加起訴（九十四年度
蒞字第三二一六號），本院判決如左：
    主    文
丙○○共同意圖為自己不法之所有，以恐嚇使人將本人之物交付，未遂，處有期徒刑
壹年。
扣案之序號000000000000000號ＮＯＫＩＡ牌六一五０型行動電話手
機壹支沒收。
    犯罪事實
一、丙○○經友人戊○○（已先行審結）告知前同事乙○○所有之車牌號碼七Ｌ─三
    五七二號自小客車於民國九十二年八月初遭竊，竟共同基於意圖為自己不法所有
    之犯意聯絡，推由丙○○分別於同年月十九日、二十日，接續多次使用序號00
    0000000000000號之ＮＯＫＩＡ牌六一五○型行動電話手機，以電
    話號碼0000000000號向乙○○恫嚇稱：該車在渠手中，須匯款新臺幣
    （下同）三萬元，始歸還該車，否則將車賣往解體工廠等語，並指示乙○○匯款
    至不知情之蔡宜真（即戊○○之妻）設於華南銀行中山分行、帳號000000
    000000號帳戶，且留下0000000000號電話號碼以供聯絡，致使
    乙○○心生畏懼，幾經商討後改以二萬元作為贖車代價，後因乙○○發覺有詐，
    未依指示匯款且即報警處理致未能得逞。嗣經警循線追查，並持搜索票在戊○○
    住處扣得上開戊○○所有、供共同恐嚇取財使用之ＮＯＫＩＡ牌六一五○型行動
    電話一支，始悉上情。
二、案經彰化縣警察局報請臺灣彰化地方法院檢察署檢察官偵查起訴。
    理    由
壹、有罪部分：
一、訊據被告丙○○固坦承有於九十二年八月十九日、二十日，以同案被告戊○○電
    話打給被害人乙○○，告知匯款帳號，要她匯款三萬元，才要還車，而當時未提
    到債務一事，也未表明是同案被告戊○○的朋友或替他要債等情，惟矢口否認有
    何恐嚇取財犯行，辯稱：渠僅係幫戊○○打電話向乙○○討債，並未恐嚇取財云
    云。惟查：(一)右揭犯罪事實，業據被告於本院九十三年三月二十五日準備程序時
    坦承確實有與同案被告戊○○共犯恐嚇取財未遂等語明確，渠於本院審理時雖改
    稱只是幫戊○○討債云云，然被告於偵查中已明白供承：渠撥打電話與乙○○時
    ，並未表明自己係同案被告戊○○之朋友或替其討債，僅於電話中提及須匯款三
    萬元，車子始歸還乙情，則如係替人討債，豈有完全不表明來意之理？且若非被
    告對於同案被告戊○○恐嚇取財行為早有認知，又何能輕率出言向被害人乙○○
    索討？是難謂被告所為僅係出於單純替同案被告戊○○討債之目的。(二)被害人乙○○確因自小客車失竊，經人以電話恫嚇稱：須匯款三萬元，否則將車賣往解體
    工廠，並告以蔡宜真名義之華南銀行中山分行000000000000號帳戶
    等節，業據證人即被害人乙○○於警詢、偵查及本院準備程序中證述明確，並有
    被告以電話號碼0000000000號與被害人乙○○通話之臺灣大哥大股份
    有限公司雙向通聯資料查詢、和信電訊股份有限公司通聯紀錄各一份附卷可憑，
    復有手機序號為000000000000000號之ＮＯＫＩＡ牌六一五○型
    行動電話手機一支扣案可資佐證，顯見被告所辯，應屬畏罪卸責之詞，不足採信
    。本案事證明確，被告犯行，堪以認定。
二、核被告所為，係犯刑法第三百四十六條第三項、第一項之恐嚇取財未遂罪。其與
    同案被告戊○○間，有犯意聯絡及行為分擔，應論以共同正犯。又其雖已著手恐
    嚇行為之實施，惟尚未取得財物即經警查獲，為未遂犯，爰依刑法第二十六條前
    段之規定，按既遂犯之刑度減輕其刑。爰審酌被告為圖不勞而獲，竟以前述手法
    恐嚇被害人乙○○，雖其犯行並未得逞，然已對被害人乙○○之心理造成恐怖陰
    影，所生之危害難謂輕微，且犯後猶矯飾犯行，未見悔意，態度不佳及被告犯罪
    之動機、目的、方法、手段等一切情狀，量處如主文所示之刑，以示懲儆。扣案
    之序號000000000000000號ＮＯＫＩＡ牌六一五○型行動電話手
    機一支，係同案被告戊○○所有、供本案共同恐嚇取財犯罪所用，業據渠等供明
    在卷，併依刑法第三十八條第一項第二款之規定予以沒收。
貳、不另為無罪之諭知部分：
一、公訴意旨暨蒞庭檢察官追加起訴意旨（含併案部分）另以：(一)被告丙○○於九十
    二年八月十一日，因知悉被害人游明瑚失竊一個獅子頭藝術品，竟與同案被告戊○○共同意圖為自己不法之所有，且基於恐嚇取財之概括犯意聯絡，先以電話與
    被害人游明瑚聯繫，佯稱該獅子頭藝術品在渠等手中，並恫嚇稱：須匯款一萬元
    ，始歸還該獅子頭藝術品，否則要賣給中古商等語，且留下門號0000000
    000號（在電話中自稱姓劉，使用之行動電話為ＮＯＫＩＡ牌六一五○型、序
    號000000000000000號）、0000000000號（自稱姓簡
    ）電話號碼以供聯絡，被害人游明瑚因擔心祖傳之獅子頭藝術品無法尋回，遂依
    渠二人指示，於同日匯款一萬元至華南銀行中山分行、戶名蔡宜真、帳號000
    000000000號帳戶內。事隔二、三日後，被害人游明瑚仍未收到該獅子
    頭藝術品，即再依前揭電話號碼告知被告丙○○、同案被告戊○○：若不歸還即
    報警處理等語，被告丙○○、同案被告戊○○遂恐嚇稱：如報警處理就試試看等
    語，使被害人游明瑚心生恐懼，渠二人並與被害人游明瑚相約在彰化縣員林鎮○○路二巷「愛買吉安量販店」後方之排水溝附近見面，且告稱會攜帶該獅子頭藝
    術品赴約，要被害人游明瑚再帶一萬元到場，惟當被害人游明瑚依約到場後，卻
    只見同案被告戊○○，未見該獅子頭藝術品，被害人游明瑚遂未交付金錢。又過
    數日後，被害人游明瑚因思物心切，復與被告丙○○、同案被告戊○○聯絡，並
    相約在「愛買吉安量販店」後方之同一地點，被害人游明瑚到場後，同案被告戊○○表示該獅子頭藝術品放置在前方不遠之黑色ＣＥＦＩＲＯ轎車行李廂內，並
    交付一只其所有之遙控器予被害人游明瑚，被害人游明瑚即交付一萬元予戊○○
    ，同案被告戊○○隨即離去，惟事後被害人游明瑚並未發現如同案被告戊○○所
    述之車輛，始知受騙。(二)被告丙○○、同案被告戊○○復基於意圖為自己不法所
    有之概括犯意聯絡，先於九十二年十二月三十一日晚上至九十三年一月一日上午
    八時之某時內，在彰化縣伸港鄉○○村○○路八九號前，共同竊取被害人甲○○
    所有之車牌號碼九九三三─ＨＱ號自小客車得手，並承前恐嚇取財之概括犯意，
    於同年月六日，以寄恐嚇信之方法，內容約為：車子（九九三三─ＨＱ號）現在
    放在很安全的地方，如果要車輛請馬上與渠等聯絡，如不聯絡車輛會變成怎樣就
    不知道了等語，致使被害人甲○○因擔心車輛無法尋回，遂於同年月七日撥打電
    話與被告丙○○、同案被告戊○○，渠二人即要求被害人甲○○匯款五萬元至合
    作金庫、戶名蔡宜真、帳號0000000000000000號帳戶內，否則
    將不告知車輛位置，被害人甲○○即依指示於當日十八時許，前往臺中區中小企
    業銀行伸港分行匯款，然仍未於渠等告知之彰化縣基督教醫院地下停車場尋獲該
    車輛。(三)被告丙○○、同案被告戊○○又承前竊盜及恐嚇取財之概括犯意，於九
    十三年二月九日凌晨四或五時許，在彰化縣花壇鄉○○街十號騎樓，以破壞車窗
    之方式，共同竊取被害人丁○○所有之車牌號碼九七一七─ＧＣ號自小客車，嗣
    於同日十時許，以0000000000號電話向被害人丁○○恐嚇稱：須匯款
    三萬元，始歸還該自小客車，否則將走私出關等語，致被害人丁○○擔心無法尋
    回車輛，經討價後降為一萬五千元，並於當日十四時十五分許，依指示匯款至前
    揭合作金庫、戶名蔡宜真、帳號0000000000000000號帳戶內，
    惟亦仍未尋獲車輛。因認被告丙○○另涉犯刑法第三百二十條第一項竊盜罪嫌及
    第三百四十六條第一項之恐嚇取財罪嫌等語。
二、按於第一審辯論終結前，檢察官得就與本案相牽連之犯罪追加起訴，為刑事訴訟
    法第二百六十五條第一項所明定。本案被告丙○○被訴恐嚇取財案件，檢察官就
    被告另於九十三年一月六日、同年二月九日，涉犯對被害人甲○○、丁○○恐嚇
    取財罪嫌部分移請本院併案審理，復於本案言詞辯論終結前，蒞庭檢察官就被告
    涉嫌竊取被害人甲○○所有車號九九三三─ＨＱ號自小客車、丁○○車號九七一
    七─ＧＣ號自小客車，並均進而恐嚇取財案件，於本院九十四年四月二十日審理
    時具狀追加起訴，為一人犯數罪之相牽連案件，依前開法條及同法第七條第一款
    規定，於法並無不合，合先敘明。
三、按犯罪事實應依證據認定之，無證據不得認定犯罪事實，刑事訴訟法第一百五十
    四條第二項定有明文。次按被告或共犯之自白，不得作為有罪判決之唯一證據，
    仍應調查其他必要之證據，以察其是否與事實相符，刑事訴訟法第一百五十六條
    第二項亦有明定，其立法意旨乃在防範被告自白之虛擬致與真實不符，故對自白
    在證據上之價值加以限制，明定須藉補強證據以擔保其真實性。又利用共同被告
    之共犯之自白或其他不利於己之陳述，為認定被告犯罪之證據，不特與利用被告
    自己之自白作為其犯罪之證明同有自白虛偽性之危險，亦不免有嫁禍於被告而為
    虛偽供述之危險，故就刑事訴訟法第一百五十六條第二項之立法意旨觀之，共同
    被告之共犯之自白或其他不利於己之陳述，固得作為認定被告犯罪之證據，但不
    得作為有罪判決之唯一證據，仍應調查其他必要之證據，以察其是否與事實相符
    ，亦即仍須有補強證據以擔保該共犯自白之真實性，始得採為斷罪之依據，並非
    絕對可由法院自由判斷該共犯之自白或不利於己之陳述之證明力，若不為調查，
    而專憑此項供述據為被告犯罪事實之認定，即與上開規定有違。再按共同被告不
    利於己之陳述，固得採為其他共同被告犯罪之證據，惟此項不利之陳述，須無瑕
    疵可指，而就其他方面調查，又與事實相符，始得採為其他共同被告犯罪事實之
    認定，最高法院著有四十六年臺上字第四一九號判例可資參照。復按事實之認定
    ，應憑證據，所謂證據，須適於為被告犯罪事實之證明者，始得採為斷罪資料，
    如未能發現相當證據，或證據不足以證明，自不能以推測或擬制之方法以為裁判
    基礎；且認定不利於被告之事實，須依積極證據，苟積極證據不足為不利於被告
    事實之認定時，即應為有利於被告之認定，更不必有何有利之證據，亦有最高法
    院五十三年臺上字第二七五號、三十年上字第八一六號、四十年臺上字第八六號
    判例意旨足參。
四、本件公訴人認被告丙○○另涉犯刑法第三百二十條第一項之竊盜罪及第三百四十
    六條第一項之恐嚇取財罪嫌，無非係以(一)同案被告即共犯戊○○於警詢、偵查中
    之自白；(二)被害人游明瑚於警詢、偵查時指訴遭恐嚇取財之事實；(三)被害人甲○○、丁○○於警詢及偵查中指訴其等車輛被竊及遭恐嚇取財之事實；(四)卷附之電
    匯回單一紙、開戶資料及存款一份、帳戶查詢資料一紙、自動櫃員機交易明細表
    九紙、臺灣大哥大股份有限公司雙向通聯資料查詢一份、泛亞電信通聯紀錄二份
    、車輛竊盜資料個別查詢報表二紙、車籍作業資料查詢認可資料二紙，為其主要
    論據。訊據被告丙○○堅決否認涉有上開竊盜及恐嚇取財犯行，辯稱：渠並無打
    電話恐嚇游明瑚交付一萬元，也無參與竊取甲○○、丁○○車輛並勒贖，這些案
    件均與渠無關，渠完全不知情等語，經查：
  (一)雖被害人游明瑚於警詢及偵查中指訴其所有之獅子頭藝術品被竊，並於九十二年
    八月十一日遭他人以電話恐嚇取財，而依指示將一萬元匯至華南銀行中山分行、
    戶名蔡宜真、帳號000000000000號帳戶內之事實；被害人甲○○於
    警詢、偵查時指訴其所有車號九九三三─ＨＱ號自小貨車於九十二年十二月三十
    一日晚上至九十三年一月一日上午八時某時內失竊，並於同年月六日遭他人以恐
    嚇信之方式恐嚇取財，而依指示將五萬元匯至合作金庫、戶名蔡宜真、帳號00
    00000000000000號帳戶內之事實；被害人丁○○於警詢、偵查時
    指訴其所有車號九七一七─ＧＣ號自小客車於九十三年二月九日凌晨四或五時許
    被竊，並於同日遭他人以電話恐嚇取財，而依指示將一萬五千元匯至合作金庫、
    戶名蔡宜真、帳號0000000000000000號帳戶內之事實，並有電
    匯回單、開戶資料及存款、帳戶查詢資料、自動櫃員機交易明細表、臺灣大哥大
    股份有限公司雙向通聯資料查詢、泛亞電信通聯紀錄、車輛竊盜資料個別查詢報
    表、車籍作業資料查詢認可資料附卷可按，惟並未指述目擊或聽聞被告確涉有本
    案之事實，故以其等指訴之事實觀之，尚難遽認被告與本案之犯罪事實有直接之
    關聯。
  (二)證人即同案被告戊○○業於本院九十四年四月十三日審理時結證稱：以前因為伊
    有吸毒，所以作筆錄的時候把全部案件都搞混了，游明瑚、甲○○、丁○○部分
    都與丙○○無關，是伊自己做的，丙○○僅有參與乙○○部分等語。雖同案被告
    戊○○於其被訴恐嚇取財案件中曾一度供陳：因為被告丙○○發現游明瑚之獅子
    頭藝術品被竊，伊等才共同以此方式恐嚇游明瑚交付錢財云云，惟彼經以證人身
    分詰問後證稱被告丙○○並未參與本案乙○○以外之其他犯行，則公訴人所憑之
    證據，除同案被告戊○○於警詢、偵查之供述外，實乏其他證據資料可資佐證，
    蓋游明瑚因獅子頭藝術品失竊而遭恐嚇取財，甲○○、丁○○之車輛被竊復遭勒
    贖固屬事實，然是否確為被告丙○○所為，實難僅憑同案被告戊○○單一之供述
    即率予認定，尤其在同案被告戊○○嗣後翻異供述之情形下，更應有其他補強證
    據始得認定其犯罪事實。況被害人丁○○亦於本院九十四年四月十三日審理時明
    確證稱：丙○○的聲音我沒有聽過，因為電話中的人海口音很重，電話的口音與
    丙○○的口音我可以分辨出來等語，更足徵被告丙○○辯稱渠未參與此部份竊車
    勒贖之行為，且均不知情等語，並非全然無據。
  (三)本案除公訴人提出之前揭間接證據外，並無其他直接證據足資證明被告丙○○確
    有公訴人所指此部份竊盜及恐嚇取財犯行，而同案被告戊○○之供述復有前後反
    覆之重大瑕疵，是本院認公訴人所提證據尚不足以補強共犯自白之真實性而使本
    院確信被告丙○○確有本案此部份犯行。綜上，本件依卷內資料，尚未能達於通
    常一般人均不致於有所懷疑而得確信其為真實之程度，此外，本院復查無其他積
    極證據足認被告丙○○有公訴人所指此部份竊盜及恐嚇取財之罪嫌，基於「罪疑
    唯輕」之刑事法原則，就此部分本應為被告丙○○無罪之判決，惟因公訴人認此
    部分如成立犯罪，與前揭業經論罪科刑之恐嚇取財未遂罪有裁判上一罪關係，爰
    不另為無罪之諭知，附此敘明。
據上論斷，應依刑事訴訟法第二百九十九條第一項前段，刑法第二十八條、第三百四
十六條第一項、第三項、第二十六條前段、第三十八條第一項第二款，罰金罰鍰提高
標準條例第一條前段，判決如主文。
本案經檢察官田德煙到庭執行職務。
中    華    民    國    　九十四      年      五      月      十一      日
                              臺灣彰化地方法院刑事第一庭
                                  審判長法　　　官  洪  志  賢
　　　                                  法      官  簡  璽  容
                                        法      官  周  莉  菁
右正本證明與原本無異。
如不服本判決，應於判決送達後十日內向本院提出上訴狀（須附繕本）。
　　　                                  法院書記官  黃　當　易
中    華    民    國    　九十四      年      五      月      十一      日
附錄本判決論罪科刑法條全文：
刑法第三百四十六條：
　意圖為自己或第三人不法之所有，以恐嚇使人將本人或第三人之物交付者，處六月
　以上五年以下有期徒刑，得併科一千元以下罰金。
　以前項方法得財產上不法之利益或使第三人得之者，亦同
　前二項之未遂犯，罰之。
